【裁判字號】    98,交聲,88
【裁判日期】    980204
【裁判案由】    聲明異議
【裁判全文】
臺灣彰化地方法院交通事件裁定          98年度交聲字第88號
移送機關即
原處分機關  交通部公路總局臺中區監理所彰化監理站
異  議  人
即受處分人  甲○○
上列受處分人因違反道路交通管理處罰條例案件，對於交通部公
路總局臺中區監理所彰化監理站中華民國九十八年一月九日所為
之處分（原處分案號：彰監四字第裁六四－ＪＣ0000000
號）聲明異議，本院裁定如下：
    主      文
原處分撤銷。
甲○○不罰。
    理      由
一、按汽車行駛至交岔路口，其行進、轉彎，應遵守燈光號誌或
    交通指揮人員之指揮；汽車駕駛人，行經有燈光號誌管制之
    交岔路口闖紅燈者，處新臺幣（下同）一千八百元以上五千
    四百元以下罰鍰；又汽車駕駛人，有違反道路交通管理處罰
    條例第五十三條規定者，除依原條款處罰鍰外，並予記違規
    點數三點，道路交通安全規則第一百零二條第一項第一款前
    段，道路交通管理處罰條例第五十三條第一項、第六十三條
    第一項第三款分別載有明文。
二、原處分機關處分意旨略以：異議人即受處分人甲○○駕駛車
    牌號碼Ｂ八－０二九八號自小客車，於民國（下同）九十七
    年十一月十九日九時三十分許，行經彰化縣草屯鎮○○路與
    敦和路口時，有「闖紅燈」之違規行為，爰依道路交通管理
    處罰條例第五十三條第一項、第六十三條第一項第三款規定
    ，裁處受處分人二千七百元，並記違規點數三點，於法應無
    不合。
四、聲明異議意旨略以：受處分人於九十七年十一月十九日九時
    二分許，接獲行政院衛生署立南投醫院指派，駕駛昱晏救護
    車所屬之車牌號碼Ｂ八－０二九八號（中市民護車第０一九
    號）救護車，前往草屯大愛養護中心接送病人，然於回程途
    中，因該救護車警報器於前揭肇事地點前五百公尺處發生故
    障，致遭舉發員警以未開啟警示燈及警報器不能闖紅燈為由
    ，掣開罰單，惟伊認為係因救人之急始闖紅燈，爰依法聲明
    異議，請求撤銷原處分云云。
五、經查：
（一）本件駕駛人甲○○駕駛前開救護車，於九十七年十一月十
      九日九時三十分許，行經彰化縣草屯鎮○○路與敦和路口
      時，有「闖紅燈」之違規行為，為南投縣政府警察局草屯
      分局員警掣單舉發，並經原處分機關依道路交通管理處罰
      條例第五十三條第一項、第六十三條之規定，於九十八年
      一月九日以彰監四字第裁六四－ＪＣ0000000號裁
      決書裁處罰鍰二千七百元，並記違規點數三點，有南投縣
      政府警察局投警交字第ＪＣ0000000號舉發違反道
      路交通管理事件通知單、前開違反道路交通管理事件裁決
      書各一紙在卷可稽（見本院九十八年度交聲字第八八卷第
      六、八頁），且為受處分人所不爭執，是其前開違規之事
      實足堪認定。
（二）惟按因避免自己或他人生命、身體、自由、名譽或財產之
      緊急危難而出於不得已之行為，不予處罰，行政罰法第十
      三條前段定有明文。查受處分人甲○○於九十七年十一月
      十九日上午九時二分，因病患周清風病危，接獲行政院衛
      生署立南投醫院指派出勤通知前往草屯大愛養護中心接送
      病患，於九十七年十一月十九日上午九時十六分始離院回
      程等情，有該院委外救護車勤務派車單、昱晏救護紀錄表
      各一紙在卷可參（見本院九十八年度交聲字第八八號卷第
      十、十一頁）；又受處分人闖紅燈之時間、地點，亦與上
      揭回程時間、路線確屬相符，舉發通知單違規事實亦記載
      ：「闖紅燈（成功路北向南）致生交通事故（救護車救護
      傷患行駛公路未開啟警鳴器）」，亦有上開舉發通知單、
      南投縣政府警察局草屯分局九十七年十二月二十五日投草
      警交字第０九七００二二六九九號函各一紙附卷可稽（見
      本院九十八年度交聲字第八八號卷第八、九頁），且衡諸
      常情，若非遭遇急難狀況欲爭取緊急求護時間，受處分人
      應無故意甘冒風險，而以故障警示燈、警鳴器之救護車運
      載之理，足證受處分人所言非虛，應可採信。是受處分人
      既為載送病危之病患周清風趕赴醫院就診，避免其身體、
      健康發生不測之危難，不得已始違規闖越紅燈，應符合前
      揭行政罰法第十三條前段所定緊急避難之要件，而應不予
      處罰。
六、原處分機關認為受處分人闖紅燈違規事證明確，而依道路交
    通管理處罰條例第五十三條第一項規定，裁決處罰鍰二千七
    百元，並依同條例第六十三條之規定記違規點數三點，固非
    無見，然並未注意行政罰上亦有緊急避難此一阻卻違法事由
    之適用。本件受處分人之闖紅燈行為，因合於緊急避難要件
    而得以阻卻違法，已如前述，原處分機關未予詳查，遽予對
    受處分人裁處罰鍰，容有未洽。本件異議為有理由，爰將原
    處分撤銷，另為受處分人不罰之諭知。
七、據上論斷，應依道路交通管理處罰條例第八十七條第二項、
    道路交通案件處理辦法第二十條前段，裁定如主文。
中    華    民    國    98    年    2     月    4     日
                  交通法庭法  官  陳秋錦
以上正本證明與原本無異。
如不服本裁定，應於裁定送達後5日內，向本院提出抗告狀 (須
附繕本)。
中    華    民    國    98    年    2     月    5     日
                          書記官  張清秀


司法院資訊處製作；財團法人民間司法改革基金會備份。
